【裁判字號】    99,台上,2024
【裁判日期】    990408
【裁判案由】    違反毒品危害防制條例
【裁判全文】
最高法院刑事判決            九十九年度台上字第二０二四號
上  訴  人  甲○○
選任辯護人  趙元昊律師
上列上訴人因違反毒品危害防制條例案件，不服台灣高等法院中
華民國九十八年十二月三十一日第二審更審判決（九十八年度上
更(二)字第四六０號，起訴案號：台灣桃園地方法院檢察署九十七
年度偵字第一一七二六號），提起上訴，本院判決如下：
    主  文
上訴駁回。
    理  由
按刑事訴訟法第三百七十七條規定，上訴於第三審法院，非以判
決違背法令為理由，不得為之。是提起第三審上訴，應以原判決
違背法令為理由，係屬法定要件。如果上訴理由書狀並未依據卷
內訴訟資料，具體指摘原判決不適用何種法則或如何適用不當，
或所指摘原判決違法情事，顯與法律規定得為第三審上訴理由之
違法情形，不相適合時，均應認其上訴為違背法律上之程式，予
以駁回。本件上訴人甲○○上訴意旨略稱：(一)、共同被告Punith
a Muniandy於民國九十七年五月九日檢察官訊問時之陳述，係被
告以外之人於審判外之陳述，依法並無證據能力，原判決據為判
決之基礎，於法未合。(二)、原判決以「小陳」與「布尼」、「Ar
un」共同謀議運輸第一級毒品海洛因入台；又謂上訴人與「小陳
」以外之其他共犯，互不認識，但彼此間有犯意之聯絡；並於事
實欄記載：上訴人就Punitha Muniandy等人，以階段分工方式，
共同走私運輸海洛因入境，以及上訴人受託代領之物件為海洛因
等事實，均有所認識等語。然判決理由卻未敘明所憑之依據。原
判決以Punitha Muniandy供述：「Arun」曾告知抵台後會有一位
胖胖等特徵之男子與其接觸云云，認此與上訴人自承之特徵相符
，進而推測上訴人早已允諾「小陳」前往取貨，而非臨時受通知
。然上開推測何以有論理上之必然性或密切之關連性，原判決未
充分說明。以上均有判決不備理由之違法。原判決記載、認定上
訴人不知有Jeeva Ramadurian其人存在，卻認定上訴人與之有犯
意之聯絡及行為之分擔，且應就Jeeva Ramadurian私運之海洛因
一併負責而一併宣告沒收，有未依證據認定事實之違法。(三)、原
判決事實欄記載「布尼」交付「凱旋大飯店」之名片一張予Jeev
a Ramadurian等語。然Jeeva Ramadurian係在機場被捕，卻未見
有該名片扣案，因關涉上訴人與Jeeva Ramadurian是否有原判決
認定之間接之犯意聯絡，且與上訴人被訴運輸私運海洛因之數量
有關，實有調查之必要，原判決未加調查，有調查未盡之違法。
(四)、原判決事實記載其判決附表（下稱附表）編號二、三之行李
箱，係「布尼」與「Arun」分別在泰國曼谷的「 Bangkok Hotel
」及曼谷機場，交付予Jeeva Ramadurian及Punitha Muniandy。
然判決理由卻援引Jeeva Ramadurian於檢察官訊問時之陳述：Pu
nitha Muniandy攜帶之行李亦是「布尼」所交付，地點在新加坡
旅館等語。認定之事實與援引之卷證不符。夾藏海洛因之行李箱
既在新加坡始交付予Jeeva Ramadurian及Punitha Muniandy，則
與原判決認定本件海洛因之起運點在泰國曼谷等情，亦相齟齬。
(五)、共同正犯間既有犯意之聯絡，其故意之態度自應相同。而確
定故意與不確定故意之不法內涵與罪責內涵之程度，並不相同，
如何能達成共同一致之犯意？原判決認上訴人基於不確定之故意
與基於確定故意之「小陳」等其他共犯，成立運輸海洛因之共同
正犯，即與刑法第二十八條之規定不合，而屬當然違背法令。(六)
、供包裝本件海洛因之透明塑膠袋及黑色布膠帶，原判決漏未諭
知沒收，違反毒品危害防制條例第十九條第一項之規定等語。
惟按：(一)、證據之取捨、事實之認定，乃事實審法院職權行使之
範圍，事實審法院經調查證據之結果，本於確信，依自由心證之
取捨證據，苟其取捨，與經驗法則或論理法則無違，即不得任意
指為違法，而據為適法之第三審上訴理由。本件原判決認定上訴
人有其判決事實欄所載之犯行，因而撤銷第一審所為之不當科刑
判決，改判依想像競合犯規定，從一重論處上訴人以共同運輸第
一級毒品罪刑（有期徒刑十五年），並為相關之沒收宣告。係以
：上訴人供承受「小陳」之託，隨身攜帶螺絲起子前往凱旋大飯
店，欲向Punitha Muniandy領取物品，惟旋於飯店房間內在附表
編號二之行李箱內起獲夾藏海洛因等情，共同被告Jeeva Ramadu
rian、Punitha Muniandy於警詢及檢察官訊問時之陳述、證人即
承辦員警陳龍彥於第一審之證述，以及Jeeva Ramadurian、Puni
tha Muniandy之護照影本、行李托運單、旅客入出境記錄查詢、
電子機票紀錄、查獲照片、針對扣案白色粉末二包鑑驗之法務部
調查局鑑定書、勘驗凱旋大飯店監視錄影帶及扣案螺絲起子得以
卸開扣案行李箱上之螺絲釘而取出拉桿之勘驗筆錄、電信資料查
詢單、行動電話通聯紀錄、扣案之海洛因、附表其他扣押物等證
據資料，為綜合之判斷。並說明上訴人否認犯行及所辯：未參與
本件海洛因之運輸、私運；係臨時受託，不知其擬領取者係海洛
因；上訴人與Jeeva Ramadurian、Punitha Muniandy互不認識，
亦無證據證明彼此間有何聯絡云云，如何不足採信，而分別指駁
、說明。已詳敘其所憑之證據及認定之理由，所為論斷，俱有卷
存證據資料可資覆按，並無採證或認定事實違背經驗法則或論理
法則，或其他違背法令之情形。次按，認定犯罪事實所憑之證據
，並不以直接證據為限，即綜合各種間接證據，本於推理作用，
為認定犯罪事實之基礎，如無違背一般經驗法則，尚非法所不許
。原審已於判決內說明其就案內所有直接證據、間接證據，本於
調查所得心證，分別定其取捨，而為事實判斷之理由，因而認定
上訴人與「小陳」等人共同運輸私運海洛因入境之犯行，此項認
定，並無違事理，自不容率指為違法。(二)、Jeeva Ramadurian及
Punitha Muniandy係由檢察官依法訊問；而被告以外之人於偵查
中向檢察官所為之陳述，除顯有不可信之情況者外，得為證據，
復為刑事訴訟法第一百五十九條之一第二項所明定。則原判決就
Jeeva Ramadurian及Punitha Muniandy於檢察官訊問時所為陳述
，既已敘明查無顯然不可信之情形，渠等復經第一審行交互詰問
程序，將陳述納為具結證詞之一部等由，而認為有證據能力（見
原判決第五頁壹、一）。所為採證，難謂有何違誤，上訴意旨此
部分之指摘，應有誤會。(三)、原判決事實欄就「布尼」、「Arun
」、「小陳」共同謀議運輸私運海洛因進入我國，嗣分別在馬來
西亞、台灣覓得有該等合意之Jeeva Ramadurain、Punitha Muni
andy及上訴人並約定運輸私運之代價（酬勞），以及交付行動電
話及飯店名片、聯絡彼此、確認身分乃至如何取貨（海洛因）之
方法等，均明確記載。判決理由亦已依前揭證據，詳為認定、說
明，並無未依證據認定事實或未敘明理由情形。上訴意旨未依據
卷內訴訟資料為具體指摘，自與法律規定得為上訴理由之違法情
形，不相適合。又上訴人雖否認犯罪，惟原判決依憑上開證據，
綜合扣案之上訴人使用之行動電話係「小陳」所交付；案發前該
電話與國外有聯繫紀錄；上訴人係計程車司機卻搭乘計程車前往
飯店取貨（海洛因），且異於常情地隨身攜帶長達二十三公分之
螺絲起子，該螺絲起子復恰能轉卸夾藏海洛因之行李箱之螺絲釘
；上訴人以外之正犯，於事前就取貨者之身材、外觀、英文姓名
等特徵之約定與上訴人相符；上訴人於進房間取貨（海洛因）前
之警覺及發見有異後之反應；上訴人坦承（取貨）過程很奇怪，
以及上訴人之年齡、學經歷、社會經驗等情狀，並敘明海洛因價
值高昂，倘非可資信賴者，斷無冒然委以擔任國內接應者之可能
，進而認定上訴人於Jeeva Ramadurian及Punitha Muniandy出發
前，即已允諾「小陳」擔任在台灣地區接續運輸海洛因之接應工
作，而非臨時受託等情。所為取證、認定，難謂違反經驗、論理
法則或有何違法情形。且上訴人自承其依「小陳」之託，於九十
七年五月九日下午四時許，持「小陳」所交付之0000000000電話
，前往飯店拿東西，旋被查獲；並稱：該電話主要係與「小陳」
聯絡之用各等語（見偵卷第五六、五七頁）。而該電話於同日下
午三時零二分至三時四十三分，猶有三次對外之通話，其後即再
無通話紀錄（見第一審卷第八二頁電話資料查覆），足見上訴人
於前往飯店之前一刻，猶與「小陳」見面，並取得後者交付之電
話。上訴人不僅係「小陳」深信之人，且與「小陳」有密切之聯
繫。原判決認上訴人早已允諾，並與「小陳」有本件運輸、私運
海洛因之犯意之聯絡，並無不當，亦無判決理由不備之情形。上
訴意旨割裂各證據而為個別之觀察，遽為指摘，難認係適法之上
訴理由。又刑法關於正犯之成立，係以行為人主觀之犯意及客觀
之犯行為標準，凡以自己共同犯罪之意思而參與，無論其所參與
者是否犯罪構成要件之行為，皆為正犯。且共同正犯之意思聯絡
，原不以數人間直接發生者為限，即有間接之聯絡者，亦包括在
內。本件上訴人與「小陳」以外之其他參與者雖不相認識，其且
於前往飯店正擬拿取海洛因之際即被查獲。然原判決已詳敘渠等
何以有犯意聯絡，應成立共同正犯之理由，略以：Jeeva Ramadu
rian及Punitha Muniandy之旅行途徑一致、購買同班入出境台灣
之飛機機票且比鄰而坐、受託攜帶之行李箱之廠牌款式同一、夾
藏毒品之手法相同，顯係受同一毒品集團之指示；「布尼」、「
Arun」及「小陳」均為同一集團成員；而國際上海洛因之走私運
輸，為降低遭查獲之風險，常有指使者及實際運輸者各異之分工
，且常分段、分批運送，並安排不同接應者；本件運輸私運，既
係由「布尼」、「Arun」、「小陳」謀議籌劃，分配工作，由「
布尼」、「Arun」各覓得Jeeva Ramadurian及Punitha Muniandy
，負責攜帶輸入台灣，上訴人則受「小陳」之指示，擔任海洛因
運輸私運進入國內後之接續運送、轉運工作，「布尼」、「Arun
」、「小陳」有運輸私運海洛因之犯意聯絡；Jeeva Ramadurian
與「布尼」間；Punitha Muniandy與「Arun」間；上訴人與「小
陳」間，各均有直接犯意聯絡，並透過「布尼」、「Arun」、「
小陳」之聯絡安排，與直接聯絡人以外之他人達成間接之犯意聯
絡，互為利用他人實行犯罪構成要件之行為，遂行犯罪；上訴人
對其他正犯之謀議及參與實行之各階段運輸私運本件毒品之行為
有所認識，上訴人與「小陳」等人均有將Jeeva Ramadurian、Pu
nitha Muniandy運輸私運海洛因入境之實行行為，相互視為自己
犯行之共同犯罪認識與意欲，均應就全部犯罪行為共同負責。上
訴人雖未及實際實行其分擔任務即被查獲，亦為共同正犯等語（
見原判決第十五、十六頁）。所為之論斷並無違誤。至於原判決
行文時，間有「……竟在該事實發生不違背其本意之情形下，…
…」或相類之文字（見原判決第二頁第二三、二四行、第十四頁
第五、六行、倒數第二行以下、第十六頁第十二行），核僅係文
字使用上問題，不影響於上訴人係本件犯罪之共同正犯之認定。
(四)、刑事訴訟法第三百七十九條第十款所稱「依本法應於審判期
日調查之證據」，係指該證據在客觀上為法院認定事實及適用法
律之基礎者而言，如該項證據，與待證事實並無重要關係，即無
調查之必要，雖未予調查，因於判決之結果不生影響，即不得指
為違法。查Jeeva Ramadurian與Punitha Muniandy於九十七年五
月九日同時抵達台灣，Jeeva Ramadurian於同日下午十三時五十
分許通關時被查獲；Punitha Muniandy則順利出關，並即前往上
開飯店等候接應者（即上訴人），惟警方旋依Jeeva Ramadurian
之供述，並經確認Punitha Muniandy已入住飯店後，立即於同日
下午四時許前往查獲上訴人及Punitha Muniandy等事實，已經原
審明白認定（見原判決第七、八頁）。亦即查獲經過並無疑義；
上訴人與其他共同正犯間，如何有直接或間接之犯意聯絡亦已明
確。則Jeeva Ramadurian在機場被捕時，何以未扣得凱旋大飯店
之名片，於上訴人是否成立本件犯罪，已無影響，原判決未依職
權調查，自不得指為違誤。又依原判決事實記載，附表編號二、
三之行李箱，似係「布尼」與「Arun」分別在泰國曼谷的「Bang
kok Hotel 」及曼谷機場，交付予Jeeva Ramadurian及 Punitha
Muniandy。此與原判決援引Jeeva Ramadurian於檢察官訊問時所
述：Punitha Muniandy攜帶之行李亦是「布尼」所交付，地點在
新加坡旅館等語（見原判決第九頁第十行以下），雖不一致。然
「布尼」、「Arun」與Jeeva Ramadurian、Punitha Muniandy確
於曼谷見面，並即共乘飛機赴新加坡；「布尼」、「Arun」於新
加坡交付聯絡電話並交待Jeeva Ramadurian、Punitha Muniandy
如何彼此稱呼，以及抵台後如何入住飯店、聯絡接應者等方式後
即離開，並未同行。本件夾藏海洛因之行李箱確係「布尼」與「
Arun」所交付，並由Jeeva Ramadurian及Punitha Muniandy攜帶
入境，則交付地點究係曼谷抑新加坡，並無關犯罪之成立。原判
決此部分之記載、認定雖稍有瑕疵，亦不得指係事實與理由矛盾
之違法。(五)、原判決事實欄記載夾藏於行李箱內之海洛因係以透
明塑膠袋包裝，外層覆以黑色布膠帶包裹（見原判決第三頁第三
行以下）；判決理由並謂：附表編號一之包裝海洛因之包裝袋及
附表編號二、三之行李箱，為共犯「布尼」、「Arun」所交付，
分別係供包裝及夾藏攜帶本件第一級海洛因以利運輸之用，自屬
共犯「布尼」、「Arun」所有，供被告（上訴人）共犯本件之罪
所用之物，爰依毒品危害防制條例第十九條第一項規定諭知沒收
各等語（見原判決第十九頁第七行以下）。判決主文亦已諭知附
表編號一之物沒收。並無漏未沒收情形。上訴意旨此部分之指摘
，亦屬誤會。其餘上訴意旨亦係就原審已調查及依憑證據所為採
證認事之職權行使，以及原判決已論列說明之事項，任意指摘，
或僅係事實上之爭執，核與法律規定得為第三審上訴理由之違法
情形，不相適合。其上訴違背法律上之程式，應予駁回。
據上論結，應依刑事訴訟法第三百九十五條前段，判決如主文。
中    華    民    國  九十九  年    四    月    八    日
                      最高法院刑事第五庭
                          審判長法官  陳  正  庸
                                法官  林  秀  夫
                                法官  宋      祺
                                法官  陳  祐  治
                                法官  林  瑞  斌
本件正本證明與原本無異
                                      書  記  官
中    華    民    國  九十九  年    四    月   十五   日
                                                      K

司法院資訊處製作；財團法人民間司法改革基金會備份。
